【裁判字號】    98,審抗,176
【裁判日期】    980626
【裁判案由】    本票裁定
【裁判全文】
臺灣臺北地方法院民事裁定             98年度審抗字第176號
抗  告  人  弘捷電路股份有限公司
法定代理人  乙○○
相  對  人  偕森股份有限公司
法定代理人  甲○○
上列當事人間請求本票裁定事件，抗告人對於民國98年4月8日本
院98年度司票字第8189號裁定提起抗告，本院裁定如下：
    主  文
抗告駁回。
抗告程序費用新臺幣壹仟元由抗告人負擔。
    理  由
一、相對人於原審聲請意旨略以：其執有抗告人於民國97年10月
    1日簽發付款地在臺北縣，票載金額為美金（下同）600萬元
    ，利息約定自發票日起按年息20％計算，免除作成拒絕證書
    ，到期日未載之本票1紙（下稱系爭本票），詎於到期後經
    提示未獲付款，為此爰依票據法第123條規定，聲請裁定就
    未付票款金額及依約定利率計算之利息為許可強制執行等語
    。
    原審就系爭本票600萬元，及自98年3月30日起至清償日止，
    按年息20％計算之約定利息，裁定准許強制執行。
二、抗告意旨略以：執票人在行使追索權前，仍應於所定期限內
    為付款之提示，本件執票人於到期日並未向抗告人為提示，
    原審不察而准予相對人本票裁定強制執行之聲請，實非適法
    ，爰於法定期間內提抗告，請求廢棄原裁定云云。相對人則
    以：本票發票人若主張執票人未為付款之提示，自應由發票
    人就該等消極事實負舉證責任，本件不論相對人確已依法提
    示請求付款，抗告人之主張均無可採，抗告人僅空言指摘相
    對人未就系爭本票向其提示，而未提出任何具體證據加以證
    明，抗告人所為抗告顯無理由，請求依法駁回等語。
三、按執票人向本票發票人行使追索權時，得聲請法院裁定後強
    制執行，票據法第123條定有明文。次按，本票執票人，依
    票據法第123條規定，聲請法院裁定許可對發票人強制執行
    ，係屬非訟事件，此項聲請之裁定，及抗告法院之裁定，僅
    依非訟事件程序，就本票形式上之要件是否具備予以審查為
    已足，並無確定實體上法律關係存否之效力，如發票人就票
    據債務之存否有爭執時，應由發票人提起確認之訴，以資解
    決，殊不容於裁定程序中為此爭執，此為最高法院57年臺抗
    字第76號、56年臺抗字第714號判例意旨所揭示之原則。復
    按本票既已載明免除作成拒絕證書，執票人聲請裁定准予強
    制執行，即毋庸提出已為付款提示之證據；苟發票人抗辯執
    票人未為提示，依票據法第124條準用同法第95條但書之規
    定，即應由其負舉證之責，此有最高法院94年度台抗字第
    823 號裁定意旨可資參照。
四、經查，相對人主張上開事實，業據其提出與所述相符之本票
    乙紙為證，且為抗告人所不爭，原審就系爭本票為形式上之
    審查，認其已具備本票各記載事項合於票據法第120條規定
    ，屬有效之本票，乃裁定准予強制執行，並無不合。抗告意
    旨雖以相對人於到期日並未向抗告人提示系爭本票，而指摘
    原裁定違法。惟查，系爭本票已載明免除作成拒絕證書，有
    系爭本票在卷可稽，則執票人即相對人聲請裁定准予強制執
    行時，自毋庸提出已為付款提示之證據，抗告人主張相對人
    未為提示，依前揭說明應由其負舉證之責，而抗告人僅空言
    主張相對人未為本票之提示，卻未依法舉證以實其說，自難
    採信。從而，原審法院審核結果，裁定准予強制執行，並無
    不當。抗告意旨指摘原裁定不當，求予廢棄，為無理由，應
    予駁回。
五、據上論結，本件抗告為無理由，依非訟事件法第46條、第21
    條第2項、第24條第1項、民事訴訟法第495條之1第1項、第
    449條第1項、第78條，裁定如主文。
中    華    民    國    98    年    6     月    26    日
                  民事第六庭  審判長法  官  劉坤典
                                    法  官  陳婷玉
                                    法  官  黃柄縉
以上正本係照原本作成
如不服本裁定應於送達後10日內向本院提出抗告狀，並繳納抗告
費新臺幣1,000元
中    華    民    國    98    年    6     月    26    日
                                    書記官  蔡凱如


司法院資訊處製作；財團法人民間司法改革基金會備份。
